---
title: "Rapport d'audit des données"
lang: fr
params:
  data_path: ""
format:
  html:
    toc: true
    toc-title: "Sommaire"
    toc-depth: 2
    embed-resources: true
    theme: cosmo
    fig-width: 7.5
    fig-height: 4.5
    grid:
      body-width: 900px
  pdf:
    toc: true
    toc-title: "Sommaire"
    toc-depth: 2
    documentclass: article
    geometry: "margin=2cm"
    fig-width: 6.5
    fig-height: 4
execute:
  echo: false
  warning: false
  message: false
---

```{r}
#| label: setup
#| include: false

library(gt)
library(ggplot2)

.palette <- list(
  ink = "#0b0b0b",
  ink_secondary = "#52514e",
  ink_muted = "#898781",
  grid = "#e1e0d9",
  surface = "#fcfcfb",
  blue = "#2a78d6",
  critical = "#d03b3b",
  warning = "#b8790c",
  neutral = "#52514e"
)

.severity_labels <- c(
  bloquant = "Bloquant",
  avertissement = "Avertissement",
  information = "Information"
)
.severity_colors <- c(
  bloquant = .palette$critical,
  avertissement = .palette$warning,
  information = .palette$neutral
)

.check_titles <- c(
  missing_codes = "Codage incohérent des valeurs manquantes",
  missing_rate = "Taux de valeurs manquantes",
  duplicate_rows = "Lignes en double",
  duplicate_ids = "Identifiants dupliqués",
  constant_columns = "Variable sans variation",
  empty_columns = "Variable vide ou presque vide",
  level_variants = "Modalités à harmoniser",
  high_cardinality = "Trop de catégories différentes",
  impossible_values = "Valeurs impossibles",
  outliers = "Valeurs extrêmes",
  date_coherence = "Dates dans le désordre",
  numeric_in_text = "Variable numérique mal classée"
)
.check_explanations <- c(
  missing_codes = "Plusieurs facons differentes de noter une valeur manquante ont ete utilisees pour la meme colonne, ce qui peut fausser leur comptage.",
  missing_rate = "Une part importante des valeurs de cette colonne est manquante.",
  duplicate_rows = "Des lignes sont rigoureusement identiques sur toutes les colonnes : il s'agit probablement d'une meme observation saisie ou importee plusieurs fois.",
  duplicate_ids = "Le meme identifiant apparait plusieurs fois, ce qui contredit l'hypothese d'une ligne par personne ou par observation.",
  constant_columns = "Cette colonne ne prend qu'une seule valeur (ou presque) : elle n'apportera pas d'information a l'analyse.",
  empty_columns = "Cette colonne est vide ou presque vide.",
  level_variants = "Certaines reponses designent visiblement la meme chose mais sont ecrites differemment (majuscules, espaces, accents).",
  high_cardinality = "Cette colonne compte un tres grand nombre de categories differentes pour une variable de type categoriel.",
  impossible_values = "Certaines valeurs sont hors des limites physiologiquement possibles : il s'agit probablement d'erreurs de saisie.",
  outliers = "Certaines valeurs sont statistiquement tres eloignees des autres, sans etre physiologiquement impossibles.",
  date_coherence = "Deux dates ne respectent pas l'ordre chronologique observe pour la grande majorite des lignes.",
  numeric_in_text = "Cette colonne est actuellement traitee comme du texte libre, alors qu'elle contient presque uniquement des nombres."
)

nature_labels <- c(
  identifiant = "Identifiant", continue = "Continue", entiere = "Entière",
  binaire = "Binaire", nominale = "Nominale", ordinale = "Ordinale",
  date = "Date", texte = "Texte"
)

payload <- readRDS(params$data_path)

fmt_pct <- function(x) sprintf("%.1f %%", x * 100)
fmt_int <- function(x) format(as.integer(x), big.mark = " ")

base_gt_theme <- function(gt_tbl) {
  gt_tbl |>
    opt_table_font(font = "Segoe UI") |>
    tab_options(
      table.font.size = px(12),
      table.border.top.style = "none",
      table.border.bottom.style = "none",
      column_labels.font.weight = "bold",
      column_labels.border.bottom.color = .palette$ink,
      table_body.hlines.color = .palette$grid,
      data_row.padding = px(4)
    )
}
```

# En-tête {.unnumbered}

```{r}
#| label: entete
#| results: asis

nom_projet <- if (!is.null(payload$project$name) && nzchar(payload$project$name)) {
  payload$project$name
} else {
  "Projet sans nom"
}

cat(sprintf("**Projet :** %s\n\n", nom_projet))
if (!is.null(payload$project$client) && nzchar(payload$project$client)) {
  cat(sprintf("**Client :** %s\n\n", payload$project$client))
}
cat(sprintf(
  "**Date du rapport :** %s\n\n",
  format(payload$project$generated_at, "%d/%m/%Y à %H:%M")
))
cat("**Fichiers analysés :**\n\n")
```

```{r}
#| label: fichiers-analyses

fichiers_df <- do.call(rbind, lapply(names(payload$sources), function(id) {
  s <- payload$sources[[id]]
  data.frame(
    Source = id,
    Fichier = s$file_name,
    Empreinte = substr(s$file_hash, 1, 12),
    stringsAsFactors = FALSE
  )
}))

gt(fichiers_df) |>
  cols_label(Empreinte = "Empreinte (SHA-256, tronquée)") |>
  base_gt_theme() |>
  tab_style(style = cell_text(font = "Consolas", size = px(10)), locations = cells_body(columns = Empreinte))
```

L'empreinte identifie de maniere unique le contenu exact du fichier au moment de l'analyse : si le
fichier source change, l'empreinte change aussi.

# Synthèse {.unnumbered}

```{r}
#| label: synthese

synthese_df <- data.frame(
  Indicateur = c(
    "Sources analysées", "Lignes au total", "Variables au total",
    "Anomalies bloquantes", "Avertissements", "Points d'information"
  ),
  Valeur = c(
    fmt_int(payload$totals$n_sources),
    fmt_int(payload$totals$n_rows),
    fmt_int(payload$totals$n_cols),
    fmt_int(payload$totals$anomaly_counts$bloquant),
    fmt_int(payload$totals$anomaly_counts$avertissement),
    fmt_int(payload$totals$anomaly_counts$information)
  )
)

gt(synthese_df) |>
  base_gt_theme() |>
  tab_style(
    style = cell_text(color = .severity_colors[["bloquant"]], weight = "bold"),
    locations = cells_body(columns = Valeur, rows = Indicateur == "Anomalies bloquantes")
  ) |>
  tab_style(
    style = cell_text(color = .severity_colors[["avertissement"]], weight = "bold"),
    locations = cells_body(columns = Valeur, rows = Indicateur == "Avertissements")
  )
```

# Structure des sources {.unnumbered}

```{r}
#| label: structure-sources

structure_df <- do.call(rbind, lapply(names(payload$sources), function(id) {
  s <- payload$sources[[id]]
  data.frame(
    Source = id,
    Onglet = if (is.na(s$sheet)) "—" else s$sheet,
    "Ligne d'en-tête" = s$header_row,
    Lignes = fmt_int(s$n_rows),
    Colonnes = fmt_int(s$n_cols),
    check.names = FALSE, stringsAsFactors = FALSE
  )
}))

gt(structure_df) |> base_gt_theme()
```

# Profil des variables {.unnumbered}

```{r}
#| label: profil-variables
#| results: asis

for (id in names(payload$sources)) {
  cat(sprintf("## Source : %s\n\n", id))

  profil <- payload$sources[[id]]$profile
  affichage <- data.frame(
    Variable = profil$name,
    Nature = nature_labels[profil$inferred_nature],
    "Manquants" = fmt_pct(profil$pct_missing),
    "Valeurs distinctes" = fmt_int(profil$n_distinct),
    "Exemples" = vapply(profil$sample_values, function(v) paste(utils::head(v, 3), collapse = ", "), character(1)),
    check.names = FALSE, stringsAsFactors = FALSE
  )

  tbl <- gt(affichage) |>
    base_gt_theme() |>
    tab_style(style = cell_text(weight = "bold"), locations = cells_body(columns = Nature)) |>
    data_color(
      columns = Nature,
      method = "factor",
      palette = c(
        "#cde2fb", "#9ec5f4", "#eda100", "#eb6834",
        "#1baf7a", "#4a3aa7", "#e87ba4", "#c3c2b7"
      ),
      levels = nature_labels
    )

  print(tbl)
  cat("\n\n")
}
```

# Anomalies détectées {.unnumbered}

```{r}
#| label: intro-anomalies
#| results: asis

if (nrow(payload$anomalies) == 0) {
  cat("Aucune anomalie n'a ete detectee dans les donnees analysees.\n\n")
}
```

```{r}
#| label: detail-anomalies
#| results: asis

anomalies <- payload$anomalies
severites <- c("bloquant", "avertissement", "information")

for (sev in severites) {
  sous_ensemble <- anomalies[anomalies$severity == sev, , drop = FALSE]
  if (nrow(sous_ensemble) == 0) next

  cat(sprintf("## %s\n\n", .severity_labels[[sev]]))

  for (check_id in unique(sous_ensemble$check_id)) {
    lignes <- sous_ensemble[sous_ensemble$check_id == check_id, , drop = FALSE]
    titre <- if (check_id %in% names(.check_titles)) .check_titles[[check_id]] else check_id
    explication <- if (check_id %in% names(.check_explanations)) .check_explanations[[check_id]] else ""

    cat(sprintf("### %s\n\n", titre))
    if (nzchar(explication)) cat(sprintf("%s\n\n", explication))

    for (i in seq_len(nrow(lignes))) {
      ligne <- lignes[i, ]
      cible <- if (is.na(ligne$variable)) "Ensemble des donnees" else ligne$variable
      cat(sprintf(
        "**%s** (source : %s) — %s lignes concernees (%s). %s\n\n",
        cible, ligne$source, fmt_int(ligne$n_affected), fmt_pct(ligne$pct_affected), ligne$detail
      ))

      extrait <- ligne$excerpt[[1]]
      if (!is.null(extrait) && nrow(extrait) > 0) {
        print(gt(extrait) |> base_gt_theme())
        cat("\n\n")
      }
    }
  }
}
```

# Distribution des variables quantitatives {.unnumbered}

```{r}
#| label: distributions
#| results: asis

for (id in names(payload$sources)) {
  numeric_long <- payload$numeric_long
  if (is.null(numeric_long) || !any(numeric_long$source == id)) next

  cat(sprintf("## Source : %s\n\n", id))
  sous_ensemble <- numeric_long[numeric_long$source == id, , drop = FALSE]

  p <- ggplot(sous_ensemble, aes(x = value)) +
    geom_histogram(bins = 20, fill = .palette$blue, color = .palette$surface, linewidth = 0.2) +
    facet_wrap(~variable, scales = "free", ncol = 3) +
    theme_minimal(base_size = 9) +
    theme(
      panel.grid.minor = element_blank(),
      panel.grid.major = element_line(color = .palette$grid, linewidth = 0.3),
      axis.text = element_text(color = .palette$ink_muted, size = 7),
      axis.title = element_blank(),
      strip.text = element_text(color = .palette$ink, face = "bold", size = 8),
      strip.background = element_rect(fill = NA, color = NA),
      plot.background = element_rect(fill = .palette$surface, color = NA),
      panel.background = element_rect(fill = .palette$surface, color = NA)
    )

  print(p)
  cat("\n\n")
}
```

# Recommandations {.unnumbered}

Points à trancher dans `config.yml` avant de considérer l'analyse définitive :

```{r}
#| label: recommandations
#| results: asis

for (item in payload$recommendations) {
  cat(sprintf("- %s\n", item))
}
```
