---
title: "Rapport d'analyse"
lang: fr
params:
  data_path: ""
format:
  docx:
    reference-doc: reference.docx
    toc: true
    toc-title: "Sommaire"
  pdf:
    toc: true
    toc-title: "Sommaire"
    toc-depth: 2
    documentclass: article
    geometry: "margin=2.5cm"
    fig-width: 6.5
    fig-height: 4
execute:
  echo: false
  warning: false
  message: false
---

```{r}
#| label: setup
#| include: false

library(flextable)
library(ggplot2)

payload <- readRDS(params$data_path)

fmt_int <- function(x) format(as.integer(x), big.mark = " ")
flextable::set_flextable_defaults(font.size = 10, padding = 3)

# Le theme des graphiques (R/theme.R) resout un nom de police systeme (ex :
# "Segoe UI") via {systemfonts}. Le device PDF de base ne connait pas ces
# noms (base de polices PostScript limitee) et echoue au rendu ; cairo_pdf
# les resout correctement. Sans effet sur le rendu docx (device png par
# defaut, deja compatible).
if (knitr::is_latex_output()) {
  knitr::opts_chunk$set(dev = "cairo_pdf")
}
```

# Page de garde {.unnumbered}

```{r}
#| label: page-de-garde
#| results: asis

nom_projet <- if (!is.null(payload$project$name) && nzchar(payload$project$name)) {
  payload$project$name
} else {
  "Projet sans nom"
}

cat(sprintf("\n\n# %s {.unnumbered}\n\n", nom_projet))
if (!is.null(payload$project$client) && nzchar(payload$project$client)) {
  cat(sprintf("**Client :** %s\n\n", payload$project$client))
}
cat(sprintf("**Auteur :** %s\n\n", payload$project$auteur))
cat(sprintf("**Date :** %s\n\n", format(payload$project$generated_at, "%d/%m/%Y à %H:%M")))
```

{{< pagebreak >}}

# Population étudiée

```{r}
#| label: population

resume_df <- data.frame(
  Indicateur = c("Effectif avant préparation", "Effectif final (analysé)"),
  Valeur = c(fmt_int(payload$population$n_initial), fmt_int(payload$population$n_final))
)
flextable::flextable(resume_df) |> flextable::autofit()
```

```{r}
#| label: exclusions
#| results: asis

exclusions_df <- payload$population$exclusions
if (nrow(exclusions_df) == 0) {
  cat("Aucune exclusion d'observation n'a été appliquée.\n\n")
} else {
  cat("Les critères d'exclusion suivants ont été appliqués, dans cet ordre :\n\n")
}
```

```{r}
#| label: tableau-exclusions

if (nrow(exclusions_df) > 0) {
  affichage <- data.frame(
    Motif = exclusions_df$motif,
    "Effectif avant" = fmt_int(exclusions_df$n_avant),
    "Effectif après" = fmt_int(exclusions_df$n_apres),
    "Exclu(e)s" = fmt_int(exclusions_df$n_exclues),
    check.names = FALSE
  )
  flextable::flextable(affichage) |> flextable::autofit()
}
```

# Tableau 1

```{r}
#| label: tableau1
#| results: asis

if (is.null(payload$table1)) {
  cat("Aucun tableau 1 n'a été déclaré dans la configuration ('analyse.tableau_1').\n\n")
}
```

```{r}
#| label: tableau1-contenu

if (!is.null(payload$table1)) {
  payload$table1
}
```

# Résultats des comparaisons

```{r}
#| label: comparaisons
#| results: asis

if (length(payload$comparisons) == 0) {
  cat("Aucune comparaison n'a été déclarée dans la configuration ('analyse.comparaisons').\n\n")
}

for (item in payload$comparisons) {
  cat(sprintf("\n\n## %s selon %s\n\n", item$label_variable, item$label_group))
  cat(sprintf("**Test retenu :** %s\n\n", item$result$test_name))
  cat(sprintf("*Justification méthodologique : %s*\n\n", item$result$justification))

  print(flextable::autofit(item$descriptive_flex))

  if (!is.null(item$plot)) {
    print(item$plot)
  }

  cat(sprintf("\n\n%s\n\n", item$reading_sentence))
}
```

# Méthodologie

Le choix de chaque test statistique n'est jamais fixé a priori : il résulte de
l'évaluation, par un moteur de règles déterministe (référentiel
méthodologique, version `r payload$rules_version`), des conditions
d'application (normalité par test de Shapiro-Wilk, homogénéité des variances
par test de Levene, effectifs théoriques pour le choix entre Chi2 et Fisher
exact). La justification de chaque choix est reproduite ci-dessous, variable
par variable.

```{r}
#| label: methodologie-tableau
#| results: asis

if (length(payload$comparisons) == 0) {
  cat("Aucune comparaison à documenter.\n\n")
} else {
  methodo_df <- do.call(rbind, lapply(payload$comparisons, function(item) {
    data.frame(
      Variable = item$label_variable,
      Groupe = item$label_group,
      "Test retenu" = item$result$test_name,
      Justification = item$result$justification,
      check.names = FALSE
    )
  }))
  print(flextable::autofit(flextable::flextable(methodo_df)))
}
```

{{< pagebreak >}}

# Annexe A : script R complet {.unnumbered}

Le script ci-dessous reproduit intégralement la chaîne d'analyse (lecture,
réconciliation, préparation, tests, graphiques) à partir des données brutes,
sans dépendre du package `statlab` : seuls des packages publics du CRAN sont
nécessaires à son exécution.

```{r}
#| label: annexe-script
#| results: asis

cat("```r\n")
cat(paste(readLines(payload$script_path), collapse = "\n"))
cat("\n```\n")
```

{{< pagebreak >}}

# Annexe B : attestation de reproductibilité {.unnumbered}

```{r}
#| label: annexe-attestation
#| results: asis

cat("```\n")
cat(paste(readLines(payload$attestation_path), collapse = "\n"))
cat("\n```\n")
```
